Inventaris van het archief van het Directoraat voor Administratieve Diensten, (1945) 1948-1953, later Directoraat-Generaal, 1954-1963 van het Ministerie van Oorlog, vanaf 1959 van Defensie
Nationaal Archief, Den Haag
Ministerie van Defensie: Directoraat (Directoraat-Generaal) voor Administratieve Diensten
Defensie / DG Administratieve Diensten
1945-1963
merendeel 1948-1963
D75
22.80 meter; 463 inventarisnummers.
Nationaal Archief, Den Haag
Ministerie van Oorlog/Defensie / Directoraat voor Administratieve Diensten (DAD), later Directoraat-Generaal van het Ministerie van Oorlog, vanaf, 1959 van Defensie
Tot de kerntaken van de verzamelde Administratieve Diensten behoorden onder andere coördinatie van alle tot de krijgsmacht behorende administratieve, financiële en economische aangelegenheden, bevordering van efficiency en toezicht op de externe en interne controle. Het archief van het Directoraat voor Administratieve Diensten, later Directoraat-Generaal, eerst van het Ministerie van Oorlog en vanaf 1959 van Defensie, dat de jaren 1945 tot en met 1963 bestrijkt, bevat stukken van algemene aard waarvan een groot deel, naast ingekomen en minuten van uitgaande stukken, bestaat uit code- en relatiefiches. Stukken samenhangend met de bijzondere taakuitoefening van het Directoraat(-Generaal) betreft de volgende onderwerpen: defensiebeleid, organisatie, personeel, materieel, operatiën, financiën, gebouwen, werken en terreinen. Ook zijn in dit archief de archieven van de Commissie Persoonlijke Uitrusting en van de afdeling EDG-aangelegenheden opgenomen, evenals de afgedwaalde archiefbescheiden van het Kabinet van de minister van Oorlog en van de afdeling rechtstoestand van het Directoraat Personeel.
Archiefvorming
Geschiedenis van de archiefvormer
Ontstaan
Het Directoraat Administratieve Diensten (DAD) is in 1947 opgericht en stond onder leiding van een directeur. Rond 1950 bestond het directoraat uit de volgende zeven afdelingen:
B1 Civielrecht en vorderingen
B2 Comptabiliteit
B3 Burgerpersoneel
B4 Militaire pensioenen
B5 Afwikkeling contracten
B6 Gravendienst
B7 Wetgeving en Publiek recht.
Rond 1951 werd de afdeling B3, Burgerpersoneel uit het DAD gelicht. Het bureau werd later omgevormd tot het Directoraat Personeel. Een jaar later, rond 1952, werden nog twee afdelingen, te weten B4 Militaire pensioenen en B5, Afwikkeling contracten opgeheven.
Het Directoraat-Generaal van Oorlog werd ingesteld bij ministeriële beschikking van 5 juni 1953, Kabinet nr. 3847. Aanvankelijk bestond het Directoraat-Generaal naast de staf uit drie afdelingen, te weten Efficiency en administratieve organisatie, EDG-aangelegenheden en (civiele-) NATO-zaken en Comptabiliteit en de Accountantsdienst. De afdeling EDG-aangelegenheden werd ingesteld bij ministeriele beschikking van 23 juni 1952, nr. 2668. De afdeling ressorteerde aanvankelijk onder de DAD, later onder het Directoraat-generaal. De afdeling was belast met het coördineren van de behandeling van zaken die betrekking hadden op de voorbereiding van de EDG, voor zover deze niet tot de bevoegdheden van de minister van Buitenlandse Zaken of enige andere ministers gerekend konden worden, het verstrekken van voorlichting over deze zaken aan ambtelijke instanties en het adviseren van de minister over deze zaken, voor zover deze niet tot de bevoegdheden behoorden van de onder de minister vallende autoriteiten. De staf hield zich bezig met de voorbereiding en uitwerking van financieel administratieve beleidszaken, het behandelen van juridische aangelegenheden zoals schadevergoedingen, vorderingen, inkwartiering en contracten. De Afdeling Efficiency en Administratieve Organisatie was belast met het adviseren inzake de structuur van het ministerie en de inrichting van de administratie, arbeidstechnische zaken alsmede technisch-organisatorische aangelegenheden. Ook codificatie viel onder deze afdeling, en tevens de mechanische verwerking van administratieve gegevens.
Het Directoraat-Generaal van Oorlog werd bij ministeriële beschikking van 3 juli 1959, nr. 248.549 in verband met de samenvoeging van de departementen van Oorlog en Marine opnieuw ingesteld waarbij ook de taakomschrijving opnieuw werd vastgesteld.
Het kende de volgende taken:
Coördineren en regelen van alle tot de krijgsmacht behorende financiële en economische aangelegenheden en de administratie in de ruimste zin
Toezicht houden op de externe en de interne controle van het financiële en materiële beheer, voor zover dit krachtens de wet niet aan andere autoriteiten is voorbehouden
Bevorderen van de efficiency alsmede openstellen en uitwerken van administratieve regelingen, welke een waarborg zullen zijn voor de juiste uitvoering van een doelmatig beheer
Behandelen van de juridische aangelegenheden met betrekking tot schadevergoeding, vordering, inkwartiering en contracten
Interne kredietopening
Coördineren en regelen financiële en financieel-economische aangelegenheden, welke uit de internationale militaire samenwerking voortvloeien
Al die taken, welke naar het oordeel van de minister alsnog aan hem de directeur-generaal behoren te worden opgedragen.
Het Directoraat-Generaal was opgebouwd uit de volgende onderdelen:
Staf
Efffiency en Administratieve organisatie
Bureau Mechanische Verwerking Administratieve Gegevens
Afdeling Comptabiliteit
Accountantsdienst
Codificatiebureau zee-, land- en luchtmacht
Civielrecht en vorderingen.
Het Directoraat-Generaal werd in 1963 opgeheven als gevolg van de invoering van de zogenaamde verticale organisatiestructuur.
Commissie persoonlijke uitrusting, 1959-1962
De commissie werd ingesteld door de minister van Defensie in 1959. De commissie moest onderzoeken in hoeverre de voorschriften met betrekking tot de persoonlijke uitrusting van militair personeel diende te worden gewijzigd of aangevuld. De commissie stond onder voorzitterschap van de directeur-generaal van defensie, S.D. Duyverman.
Geschiedenis van het archiefbeheer
Ordening DAD
De registratie van stukken werd in eerste instantie gedaan volgens het verbaalstelsel.
Vanaf 1953 werd het archief geordend volgens het dossierstelsel. Inkomende stukken werden direct na ontvangst ingeschreven en uitgaande stukken voor verzending. Hierbij werd het zogenaamde fiche-doorschrijfsysteem gebruikt.
Bij dit systeem maakt men gebruik van een set formulieren in verschillende kleuren. Deze kunnen allemaal in één keer worden ingevuld door gebruikmaking van carbonpapier. Afgezien van het bovenste, witte blad, zijn alle bladen voorzien van perforatielijnen. Op het witte bovenblad worden de ingekomen en uitgaande ingeschreven naar chronologie. Men noemt dit ook wel de moederbladen. De ingevulde, niet geperforeerde witte bladen worden gebonden en vormen zo een indicateur op het archief. De ingevulde, gekleurde bladen worden langs de perforatielijnen afgescheurd en zo ontstaan fiches met verschillende kleuren die kunnen worden gerangschikt naar eigen goeddunken. Bij het Ministerie van Defensie werden twee grijze fiches aangemaakt, waarvan één serie op code (op basis van het registratuurplan van het Ministerie van Defensie
Registratuurplan, herziene versie vastgesteld met nr. D88/326/16711, d.d. 11 mei 1988, archief ministerie van Defensie.
) en één op onderwerp werd gezet, blauwe fiches op afzenders of ontvangers, roze fiches ten behoeve van de verblijfplaatsadministratie en een exemplaar dat bij het stuk bleef en tenslotte gele fiches voor de behandelende afdeling. De afgedane stukken werden uiteindelijk op inschrijfnummer opgeborgen in het archief. Stukken met hetzelfde onderwerp werden ingeboekt met het eerdere toegekende inboeknummer gevolgd door de letter: A (b.v. 8.001/A). Het daaropvolgende stuk kreeg de letter: B, enz.
Afdeling EDG
Het overgrote deel van de bescheiden van dit archief is op 23 september 1964 door de afdeling Efficiency en Administratieve Organisatie overgedragen aan het Centraal Archievendepot van het ministerie van Defensie. Dit blijkt uit het rapport dat in 1964 is opgemaakt van de overdracht, de plaatsingslijst die van het archief is gemaakt en een tweetal brieven van de Dienst Zorg Postaktieve Militairen (DZPM) aan het CAD uit 1991 betreffende veertien klappers als toegang op de gebundelde verslagen en agenda's c.q. werkprogramma's van (een) werkgroep(en) van de Nederlandse delegatie bij de interim-commissie van de EDG. Aan de hand van de brieven van de DZPM kan opgemaakt worden dat de desbetreffende gebundelde verslagen en werkprogramma's in de jaren tussen 1991 en de bewerking van dit archief in 2008 moeten zijn toegevoegd aan het archief. Tijdens de bewerking zijn dozen met stukken aangetroffen die niet in de plaatsingslijst zijn opgenomen.
De veertien klappers zijn tijdens de bewerking niet meer aangetroffen. Op basis hiervan kan de conclusie getrokken worden dat tussen 1991 en 2008 de klappers zijn vernietigd of zijn ondergebracht in een ander archiefbestand.
De serie weekverslagen van de Nederlandse delegatie, alsook de militaire afdeling die deel uitmaakte van deze delegatie, bij de interimcommissie van de Europese Defensie Gemeenschap zijn tijdens de inventarisatie in viervoud aangetroffen. De series waren echter incompleet en vullen elkaar aan. Vandaar dat alle vier de series zijn opgenomen in de inventaris en dat er geen vernietiging heeft plaatsgevonden. Twee series zijn afgedwaald van de oorspronkelijke archiefvormer, te weten de afdeling rechtstoestand van het Directoraat Personeel.
De verwerving van het archief
Het archief is krachtens bepalingen van de Archiefwet overgebracht.
Inhoud en structuur van het archief
01.01.01; 2.13
Selectie en vernietiging
In januari 2007 werden, op grond van de selectielijsten militair personeel de volgende selectielijsten gehanteerd:
de 'selectielijst voor de neerslag van de handelingen van de Minister van Defensie en de onder hem ressorterende actoren op het beleidsterrein Militair Materieel over de periode vanaf 1945', 29 januari 2007/nr. C/S&A/07/240, (Stcrt. 24 april 2007, nr. 79/pag. 11)
de 'selectielijst voor de neerslag van de handelingen van de Minister van Defensie en de onder hem ressorterende actoren op het beleidsterrein Militaire Operatiën over de periode vanaf 1945', 3 mei 2005/nr. C/S&A/05/933, (Stcrt. 15 juli 2005, nr. 113/pag. 14)
de 'selectielijst voor de neerslag van de handelingen van de Minister van Defensie en de onder hem ressorterende actoren op het beleidsterrein Militair Personeel over de periode 1945-1993', 19 december 2005/nr. C/S&A/05/2602, (Stcrt. 6 maart 2006, nr. 46/pag. 8)
de 'selectielijst voor de neerslag van de handelingen van de Minister van Defensie en de onder hem ressorterende actoren op het beleidsterrein Organisatie van de Rijksoverheid over de periode 1945-1999', 5 juli 2005/nr. C/S&A/05/1362, (Stcrt. 16 december 2005, nr.245/pag. 25)
de 'selectielijst voor de neerslag van de handelingen van de Minister van Defensie en de onder hem ressorterende actoren op het beleidsterrein Rijksbegroting over de periode 1945-2000, Nr. C/S/05/139 25-1-2005, gepubliceerd: Staatscourant 31 maart 2005, nummer 62/pag. 34
de 'selectielijst voor de neerslag van de handelingen van de Minister van Defensie en de onder hem ressorterende actoren op het beleidsterrein Overheidsinformatievoorziening over de periode 1945-1999, C/S/03/1691, gepubliceerd: Staatscourant 20 oktober 2003, nummer 202/ pag. 11
de 'selectielijst voor de neerslag van de handelingen van de Minister van Defensie als vakminister en de onder hem ressorterende actoren op het beleidsterrein Rijkshuisvesting over de periode vanaf 1945. 24 juni 2002/R&B/OSA2002/1182 uit: Staatscourant 19 september 2002, nummer 180/ pagina 16 en de vernietigingslijst van het Ministerie van Defensie.
Verder zijn er dubbele stukken aangetroffen die tijdens de bewerking vernietigd zijn.
Aanwijzingen voor de gebruiker
Openbaarheidsbeperkingen
Volledig openbaar.
Materiële beperkingen
Aanvraaginstructie
Openbare archiefstukken kunnen online worden aangevraagd en gereserveerd. U kunt dit ook via de terminals in de studiezaal van het Nationaal Archief doen. Om te kunnen reserveren dient u de volgende stappen te volgen:
U maakt een profiel aan op www.gahetna.nl, en logt vervolgens in
Via de archiefinventaris (alleen de beschrijvingen met rode nummers) selecteert u het gewenste archiefstuk door op de knop 'Reserveren' te klikken
In het volgende scherm geeft u aan op welke dag u het archiefstuk wilt inzien
Indien u zich bevindt in de studiezaal en een tafelnummer heeft ontvangen kunt u dit nummer vermelden. Als u geen tafelnummer heeft kunt u tafelnummer 777 laten staan
Vervolgens bevestigt u uw reservering door deze te versturen.
Verwant materiaal
Beschikbaarheid van kopieën
Beschrijving van de series en archiefbestanddelen
- Archief van het Directoraat voor Administratieve Diensten, (1945-1947) 1948-1953, later Directoraat-Generaal, 1954-1963 van het Ministerie van Oorlog, vanaf 1959 van Defensie, I.
  De stukken uit 1945-1947 zijn waarschijnlijk als retroacta aangehouden.
  - Stukken van algemene aard, 1.
    - Code- relatiefiches, 1953-1962; 1-24; 1 kaartsysteem
      - Codefiches, 1-9
        - Code 01.1 - 14.31, 1
        - Code 15 - 23.29, 2
        - Code 23.3 - 45.57, 3
        - Code 45.7 - 55.14.8, 4
        - Code 55.15 - 93.11.51, 5
        - Code 0.1 - 4(d), 6
        - Code 4(e) - 4(m), 7
        - Code 4(n) - 4(u), 8
        - Code 4(v) - 91.8, 9
      - Relatiefiches, 16-24
        - Relatie A - Civielrecht & vorderingen, 16
        - Relatie Cobuma - DMLa, 17
        - Relatie vervolg DMLa - Generale Staf, 18
        - Relatie Generale G2 - Generale Staf einde, 19
        - Relatie H - Generale Staf Kabinet, 20
        - Relatie Koninklijke Marechaussee - Mevag, 21
        - Relatie Minister - R, 22
        - Relatie Rijksmagazijn - W., 23
        - Relatie Centrale Personeels Documentatie A - Z, 24
    - Ingekomen en minuten van uitgaande stukken, 1952-1963; 25-183; 159 pakken
      - Nrs. 10.008-10.016, 25
      - Nr. 10.020, inzake het Hawker Hunter vliegtuigen project, 26
      - Nrs. 10.021-10.040, 27
      - Nrs. 10.043A-10.062, 28
      - Nrs. 10.065-10.080, 29
      - Nrs. 10.086A-10.100, 30
      - Nrs. 10.101A-10.128, 31
      - Nrs. 10.129B-10.200, 32
      - Nrs. 10.203-10.233, 33
      - Nrs. 10.234-10.260, 34
      - Nrs. 10.261A-10.303, 35
      - Nrs. 10.304-10.320, 36
      - Nrs. 10.321-10.350, 37
      - Nrs. 10.351-10.375A, 38
      - Nrs. 10.377A-10.400, 39
      - Nrs. 10.402-10.425, 40
      - Nrs. 10.426-10.463, 41
      - Nrs. 10.465-10.483, 42
      - Nrs. 10.484-10.500, 43
      - Nrs. 10.501-10.537, 44
      - Nrs. 10.542-10.549, 45
      - Nrs. 10.550-10.590, 46
      - Nrs. 10.591-10.599, 47
      - Nrs. 10.602-10.653, 48
      - Nrs. 10.656-10.707, 49
      - Nrs. 10.708-10.715, 50
      - Nrs. 10.716-10.726, 51
      - Nr. 10.728 Finbel verslagen inzake standaardisatie in Europees verband 1953-1955, 52
      - Nr. 10.728 Finbel verslagen inzake standaardisatie in Europees verband 1956-1958, 53
      - Nrs. 10.734-10.747, 54
      - Nrs. 10.748-10.771, 55
      - Nrs. 10.772-10.800, 56
      - Nrs. 10.802-10.880, 57
      - Nr. 10.882 inzake de oplegging van munitie (in schepen), 58
      - Nrs. 10.886-10.979, 59
      - Nrs. 10.980-10.999, 60
      - Nrs. 11.001a-11.104, 61
      - Nrs. 11.108-11.203, 62
      - Nrs. 11.204-11.246, 63
      - Nrs. 11.247-11.293, 64
      - Nrs. 11.298-11.343, 65
      - Nrs. 11.347-11.379, 66
      - Nrs. 11.380-11.454, 67
      - Nrs. 11.455-11.529, 68
      - Nrs. 11.539-11.559, 69
      - Nrs. 11.560-11.581, 70
      - Nr. 11.582 inzake overeenkomst Staat / NV Koninklijke Nederlandsche Springstoffenfabrieken, 71
      - Nrs. 11.584-11.594, 72
      - Nr. 11.595 inzake maandverslagen Inspectie Militaire Administratie 1952-1955, 73
      - Nrs. 11.596-11.650, 74
      - Nrs. 11.652-11.692, 75
      - Nrs. 11.716-11.749, 76
      - Nrs. 11.752-11.845, 77
      - Nr. 11.846 inzake aanschaffingsprogramma's 1954-1955, 78
      - Nrs. 11.855-11.893, 79
      - Nrs. 11.902-11.950, 80
      - Nrs. 11.951-12.045, 81
      - Nrs. 12.051-12.162, 82
      - Nrs. 12.167-12.261, 83
      - Nrs. 12.262-12.265, 84
      - Nrs. 12.270-12.305, 85
      - Nrs. 12.306-12.350, 86
      - Nrs. 12.353-12.365, 87
      - Nrs. 12.393-12.421, 88
      - Nrs. 12.422-12.494, 89
      - Nrs. 12.496-12.535, 90
      - Nrs. 12.543-12.551, 91
      - Nrs. 12.555-12.651, 92
      - Nrs. 12.655-12.785, 93
      - Nr. 12.792 inzake International Competitive Bidding voor telecommunicatie projecten, 94
      - Nrs. 12.793-12.838, 95
      - Nrs. 12.840-12.894, 96
      - Nrs. 12.906-12.929, 97
      - Nrs. 12.930-12.935, 98
      - Nrs. 12.937-12.993, 99
      - Nrs. 13.002-13.006, 100
      - Nrs. 13.013-13.064, 101
      - Nrs. 13.065-13.098, 102
      - Nr. 13.100 inzake doelvliegtuigen, 103
      - Nrs. 13.101-13.115, 104
      - Nrs. 13.116-13.192, 105
      - Nrs, 13.194-13.248, 106
      - Nrs. 13.252-13.310, 107
      - Nrs. 13.311-13.365, 108
      - Nrs. 13.366-13.402, 109
      - Nrs. 13.404-13.489, 110
      - Nrs. 13.495-13.550, 111
      - Nrs. 13.551-13.572, 112
      - Nrs. 13.573-13.609, 113
      - Nrs. 13.614-13.635, 114
      - Nrs. 13.637-13.700, 115
      - Nrs. 13.701-13.730, 116
      - Nrs. 13.731-13.797, 117
      - Nrs. 13.821-13.870, 118
      - Nrs. 13.874-13.918, 119
      - Nr.13.927 inzake aanbestedingen voor werken op buitenlandse vliegvelden, 120-125
        - deel I, 120
        - deel II, 121
        - deel III, 122
        - deel IV, 123
        - deel V, 124
        - deel VI, 125
      - Nrs. 13.928-13.987, 126
      - Nrs. 13.998-14.215, 127
      - Nrs. 14.223-14.311, 128
      - Nrs. 14.323-14.328, 129
      - Nrs. 14.352-14.509, 130
      - Nrs. 14.576-14.658, 131
      - Nrs. 14.675-14.860, 132
      - Nrs. 14.889-14.973, 133
      - Nrs. 15.017-15.277, 134
      - Nrs. 15.304-15.421, 135
      - Nr.15.443 inzake nota's, rapporten en verslagen van Bakkenist, Spits & Co Accountants, 136-137
        - 1950, 1952, 1955 - 1957 juni, 136
        - 1957 juli - 1959, 137
      - Nrs. 15.458-15.628, 138
      - Nrs. 15.642-15.788, 139
      - Nrs. 15.789-15.884, 140
      - Nrs. 15.900-16.007, 141
      - Nrs. 16.008-16.256, 142
      - Nrs. 16.272-16.389, 143
      - Nrs. 16.393-16.477, 144
      - Nrs. 16.539-16.665, 145
      - Nr. 16.685 betreffende invoering mechanische registratie/berichtgeving, 146
      - Nrs. 16.743-16.797, 147
      - Nrs. 16.798-16.871, 148
      - Nrs. 16.883-17.205, 149
      - Nrs. 17.243-17.245, 150
      - Nrs. 17.276-17.359, 151
      - Nrs. 17.368-17.511, 152
      - Nrs. 17.518-17.544, 153
      - Nrs. 17.553-17.630, 154
      - Nrs. 17.640-17.801, 155
      - Nrs. 17.817-18.057, 156
      - Nrs. 18.060-18.090, 157
      - Nrs. 18.106-18.142, 158
      - Nrs. 18.146-18.312, 159
      - Nrs. 18.357-18.361, 160
      - Nrs. 18.379-18.471, 161
      - Nrs. 18.489-18.496, 162
      - Nrs. 18.499-18.527, 163
      - Nrs. 18.573-18.707, 164
      - Nrs, 18.722-18.797, 165
      - Nrs. 18.813-18.995, 166
      - Nrs. 19.021-19.132, 167
      - Nrs. 19.173-19.184, 168
      - Nrs. 19.186-19.305, 169
      - Nrs. 19.339-19.463, 170
      - Nrs. 19.464-19.470, 171
      - Nrs. 19.517-19.537, 172
      - Nrs. 19.541-19.610, 173
      - Nrs. 19.621-19.714, 174
      - Nrs. 19.715-19.781, 175
      - Nrs. 19.787-19.871, 176
      - Nrs. 19.874-20.003, 177
      - Nrs. 20.004-20.038, 178
      - Nrs. 20.063-20.155, 179
      - Nrs. 20.156-20.289, 180
      - Nrs. 20.306-20.329, 181
      - Nrs. 20.331-20.494, 182
      - Nrs. 20.500-20.641, 183
    - Ingekomen en minuten van uitgaande nota's, 1946; 184; 1 omslag
    - Ingekomen en minuten van uitgaande stukken bij bureau B3, 1946-1950; 185; 1 pak
    - Ingekomen en minuten van uitgaande stukken bij bureau B7, 1946-1950; 186; 1 pak
      Inzake:
      * Herziening KB Rode Kruis
      * Regeringsbijdrage aan Comité Internationale de la Croix Rouge
      * Herziening Rode Kruis Verdrag
      * Stichting Bloedtransfusiedienst
      * Vergoeding Rijksmarken aan ex-krijgsgevangenen
      * Politiewetgeving
      * Wijziging Grondwet, Oorlogswet en Rijksgrondwet
      * Benoeming staatssecretarissen
      * Raamwet oorlogsvrijwilligers
      * Gratiewetgeving
      * Rechtsgeldigheid verbandakten
      * Nederlands-Indische Unie - Uniestatuut
      * Herziening Hinderwet
      * Militaire belemmeringswet
      * Uitzending naar Indonesië, deserteurs
      * Vaccinatie en bezwaren daartegen
      * Krijgsraden
      * Verdragen en overeenkomsten met vreemde mogendheden
      * Weerkorpsen en schietverenigingen
      * Vrouwenhulpkorps
      * Militair procesrecht
      * Grenscorrectie
    - Ingekomen en minuten van uitgaande stukken bij bureau B2, 1946-1950, 1952; 187-189; 2 pakken en 1 omslag
      - Inzake:, 187
        * Begrotingsbeheer
        * Boekingsschema
        * Ontwerpbegrotingen
        * Verhalen wegens diefstal, vermissing en beschadiging van materiaal
        * Afvoer en verkoop van materiaal
        * Taakonderzoek directoraat aanschaffingen
        * Aanschaffing van materiaal
        * Interne controle
      - Inzake:, 188
        * Bankgaranties
        * Boete
        * Borgstelling
        * Kwijtschelding
        * Dading
        * Steekpenningen
        * Cessie
      - Inzake de organisatie en taak van het bureau B2, 1949, 1952, 189; 1 omslag
    - Ingekomen en minuten van zeer geheime stukken, 1948-1950; 190; 1 omslag
    - Ingekomen en minuten van uitgaande stukken bij bureau B1, 1952-1953; 191; 1 omslag
    - Agendastukken, A/1-A/38, met bijbehorende agenda, 1961; 192; 1 omslag
    - Ingekomen en minuten van zeer geheime stukken, 1951-1952; 193; 1 omslag
  - Stukken van bijzondere aard, 2.
    - Defensiebeleid, 2.1
      - Stukken betreffende het coördineren van economische en militaire hulpprogramma's, 1950-1952; 194; 1 omslag
      - Stukken betreffende de defensienota en het defensiebeleid, 1951; 194; 1 omslag
      - Stukken betreffende de voorbereiding van de Nederlandse deelname aan de Europese Defensie Gemeenschap, 1951-1952; 195; 1 omslag
      - Stukken betreffende het voorbereiden van wet- en regelgeving inzake oorlogsgevaar of buitengewone omstandigheden, 1952; 196; 1 omslag
    - Organisatie, 2.2
      - Stukken betreffende de organisatie van het leger, 1946, 1950-1951; 197; 1 omslag
      - Stukken betreffende de instelling van een schade en expertisedienst, 1947-1948; 198; 1 omslag
      - Stukken betreffende de Commissie Efficiency Legerorganisaties, 1947-1950; 199; 1 pak
      - Stukken betreffende de organisatie en taakuitvoering van de DAD, later het Directoraat-generaal van Oorlog, 1947-1953, 1959; 200; 1 pak
      - Stukken betreffende de organisatie, taak en taakuitvoering van militaire vrouwenafdelingen, 1948,1951-1952; 201; 1 omslag
      - Stukken betreffende instelling, organisatie en taak van het Codificatiebureau materiaal, 1949-1951; 202; 1 omslag
      - Stukken betreffende de instelling, taak en taakuitvoering van interdepartementale en departementale commissies, 1949-1953; 203; 1 omslag
      - Stukken betreffende de organisatie van het Ministerie van Oorlog, 1949-1953; 204; 1 omslag
      - Nota van de chef Militair Pharmaceutischedienst inzake de organisatie van het Rijksmagazijn van Geneesmiddelen, met bijlage, 1950; 205; 1 stuk
      - Stukken betreffende de organisatie en taak van de voorlichtingsdiensten, 1950-1951; 206; 1 omslag
      - Stukken betreffende de organisatie en taak van de Legerfilm- en Fotodienst, 1950-1952; 207; 1 omslag
      - Stukken betreffende de organisatie van logistieke eenheden zoals magazijnen en werkplaatseenheden, 1950-1952; 208; 1 pak
      - Stukken betreffende de organisatie en taakuitvoering van militaire attachés en -missies, in het bijzonder in Indonesië, 1950-1952; 209; 1 omslag
      - Stukken betreffende de organisatie en taakuitvoering van de Koninklijke Marechaussee, 1950-1952; 210; 1 omslag